【裁判字號】    98,上重更(五),9
【裁判日期】    990114
【裁判案由】    擄人勒贖等
【裁判全文】
臺灣高等法院高雄分院刑事判決     98年度上重更(五)字第9號
上  訴  人
即  被  告  丙○○
選任辯護人  李文禎律師
上列上訴人因擄人勒贖等案件，不服臺灣高雄地方法院92年度重
訴字第80號中華民國93年4 月16日第一審判決（起訴案號：臺灣
高雄地方法院檢察署92年度偵字第8861號），提起上訴，本院判
決後，經最高法院第5 次發回更審，本院判決如下：
    主  文
原判決關於擄人勒贖殺人罪暨定執行刑部分均撤銷。
丙○○犯擄人勒贖殺人罪，處死刑，褫奪公權終身。
附表所示之物均沒收。
    事  實
一、丙○○原擔任永豐餘造紙股份有限公司（以下簡稱永豐餘公
    司）加工處副處長，於民國88年4 、5 月間因故離職後，即
    陸續投資事業及股票，惟投資營利狀況並不順遂；且其因積
    欠地下錢莊及他人款項，被親戚倒債等事由，致經濟上有債
    務壓力；又其因於88年12月間，因向瑞安建設公司總經理盧
    金惠承租高雄縣鳳山市○○路456 號店面經營「星坊」咖啡
    店，而與盧金惠相識，盧金惠自89年10月間起迄92年4 月7
    日止，陸續以朋友身分每月不定期匯款新台幣（下同）2 萬
    元至16萬元不等予丙○○以其女乙○○○或歐陽妙柔之名在
    郵局所開立之帳戶（最後一次匯入歐陽妙柔帳戶2 萬元）予
    以經濟上之資助，此後，盧金惠因故而不願再匯款資助丙○
    ○父女。
二、丙○○在經濟債務壓力下，且因認識盧金惠而知悉其家庭經
    濟狀況良好，認有機可趁，竟意圖勒贖而擄人，又因與盧金
    惠係朋友關係，惟恐犯案時將被盧金惠識破指認，故於擬訂
    犯罪計劃之始，即萌生將盧金惠誘騙至其位於高雄縣鳥松鄉
    ○○村○○路150 巷21號住處2 樓臥房內，並使其昏迷方式
    以利擄人後，將盧金惠殺害，再將盧金惠之屍體肢解並棄屍
    後，才向盧金惠家人勒索贖款之犯意，丙○○先於92年3 月
    底向跳蚤市場雜誌之不詳姓名之人購入登記為葉敏山所使用
    之0000000000號、Billyhan所使用0000000000號、Annamorg
    所使用0000000000號之預付卡3 張，並向高雄市某處地攤購
    買剪刀、鐵鎚、「龍板屋做」菜刀各1 支、黑色大型塑膠袋
    等物供犯案使用，即於92年4 月20日下午10時14分15秒許，
    使用行動電話0000000000號之易付卡（行動電話機身序號為
    000000000000000 號）撥打盧金惠之行動電話0000000000號
    碼，約定翌日即92年4 月21日中午12時許，在高雄縣鳥松鄉
    ○○路「麥當勞」店前見面，盧金惠因不疑有他而同意赴約
    ；復於92年4 月21日中午12時4 分許，丙○○為明瞭盧金惠
    是否赴約且避免讓人知悉其身分，另以0000000000號之易付
    卡( 使用行動電話機身序號000000000000000 號）撥打瑞安
    建設公司之工地電話0000000 號，假冒為廠商向瑞安公司職
    員林沛陞查詢盧金惠出門赴約與否。嗣後盧金惠駕駛車牌號
    碼VC-9297 號自用小客車至約定地點會合，並改搭乘丙○○
    所駕駛之車輛至丙○○之上開住處，其二人同至該處後，丙
    ○○即以非法方法剝奪盧金惠之行動自由，復為逞其勒贖目
    的，且因彼此熟識之關係為免事後犯行曝光，遂基於殺人滅
    跡之犯意，於92年4 月21日下午1 時許至2 時30分許期間某
    不詳時間，在住處以不詳之方式將盧金惠予以殺害而死亡，
    復為湮滅犯罪之跡證，並基於損壞屍體之犯意，於92年4 月
    21日下午2 時30分許，以其所有事先準備之美工刀、剪刀、
    鐵鎚各1 支、菜刀2 支、砧板1 塊等工具，於其臥房浴室地
    板上將盧金惠屍體分屍從頸部開始肢解成若干小塊，再以黑
    色大型垃圾袋分裝成10袋，於92年4 月21下午5 時許起，依
    鄉公所垃圾清運時間而定，以6M-4881 號吉普車載運上開屍
    袋分別棄置在高雄縣鳥松鄉○○路邊垃圾集中處4 袋、高雄
    縣鳥松鄉夢裡村第一景大樓垃圾集中處2 袋（以上6 袋未尋
    獲）、高雄縣鳥松鄉松埔北巷山區道路邊竹林內4 袋（該屍
    袋屍體部位為胸部，外表均無鈍器外傷，約18塊左右）等3
    處地點，並將上開肢解屍體之工具丟棄在高雄縣鳥松鄉○○
    村○○路往垃圾掩埋場山區路旁草叢中，分屍現場則先以肥
    皂水加以清洗，復於92年4 月22日再使用雙氧水及醫院用消
    毒水清洗處理乾淨，上開車號6M-4881 號吉普車則於92年4
    月22日上午11時許，駛至高雄縣鳳山市○○○路家樂福大賣
    場3 樓卡氏汽車美容公司進行汽車大美容（即將該車進行蒸
    氣消毒殺菌除臭及外部清潔）藉以湮滅跡證。丙○○復於92
    年4 月22日駕駛該車至前開丟棄屍袋之垃圾集中處，確認屍
    袋已被清潔隊員清運，始放心返家。
三、丙○○擄人並予殺害肢解屍體後，為遂行其勒贖計劃，先於
    92年4 月22日上午7 時48分11秒許，以盧金惠生前原先所使
    用之行動電話0000000000號（以盧金惠原先使用行動電話機
    身號碼000000000000000 號）撥打盧金惠家中0000000 號碼
    電話，向盧金惠之姊盧金燕勒贖稱：「盧金惠在我這裡作客
    ，若不相信，車子鑰匙放在聖光醫院的電線桿處，車子停放
    在麥當勞停車場，可以去看看。我們兄弟在跑路缺錢。10點
    會再打電話來找盧董（指盧金惠之兄盧博樟）」等語，並於
    92 年4月22日上午10時19分零9 秒再以上開0000000000號電
    話撥打盧博樟所使用0000000000號行動電話勒贖，原本要求
    準備1200萬元贖回盧金惠，次降為1000萬元，末以800 萬元
    達成協議，並稱92年4 月24日會再以電話通知如何交付贖款
    等語，盧博樟因而心生驚慌畏懼，遂向高雄縣政府警察局刑
    警隊報案。於92年4 月22日下午6 時14分11秒許，丙○○為
    測試盧金惠家屬是否知悉其存在並懷疑其涉案，遂以其名義
    所申請之0000000000號行動電話（使用行動電話機身序號為
    000000000000000 號）撥打盧家0000000 號碼電話，明知盧
    金惠家人並無撥打電話，卻佯稱是否有人打電話找伊，盧金
    惠家人反問其做什麼的，丙○○即告知是養狗的，姓歐陽，
    盧金惠家人告知並無撥打電話，丙○○得悉盧金惠家人並未
    知悉其存在，即將電話掛斷。丙○○依預定計劃於92年4 月
    24日下午4 時22分零2 秒，以盧金惠生前所使用之行動電話
    0000000000號（使用行動電話機身序號000000000000000 號
    ）撥打盧博樟所使用之0000000000號行動電話查詢贖款籌措
    情形，並告以盧金惠在其看管中，人身平安無事，並命盧博
    樟於15分鐘至高雄縣鳳山市○○○路之「東敏理髮廳」等候
    其電話指示交款事宜，盧博樟依指示抵達上開東敏理髮廳後
    ，丙○○於92年4 月24日下午4 時47分30秒許，改以行動電
    話0000000000號碼之易付卡（使用行動電話機身序號000000
    000000000)撥打東敏理髮廳0000000 號碼電話指示原則上交
    款地點在永康，惟路線還沒看好，詢問盧博樟欲使用之車種
    及車牌，並命不得在錢袋內安置衛星定位器或追蹤器，再約
    定翌日下午4 時30分在家等候電話，並要求對錶。於92年4
    月25日上午11時25分36秒，丙○○再以行動電話0000000000
    號碼之易付卡（使用行動電話機身序號000000000000000 號
    ）撥打盧金惠前開工地電話0000000 號碼，變聲冒稱係做園
    藝的蔡太太欲找盧金惠，讓人誤以為使用行動電話00000000
    00號碼之易付卡者係「蔡太太」，以躲避追緝。嗣於92年4
    月25日中午12時許，丙○○駕駛其所有車號6M-4881 號吉普
    車至國道中山高速公路鼎金系統交流道往榮民總醫院方向速
    限標誌桿黏貼載明「彰哥：車直開，經8 個紅綠燈。『大流
    通』超市前等。10分鐘給你，速！」等內容之指示盧博樟付
    贖紙條後，復於92年4 月25日下午4 時24分25秒許，丙○○
    再以盧金惠生前所使用之門號0000000000號碼（使用行動電
    話機身序號為000000000000000 號）撥打盧家電話0000000
    號碼要求盧博樟贖款要用旅行袋包裝，並命盧博樟1 小時後
    至工地等候電話聯絡交款事宜，丙○○即返回高雄縣鳥松鄉
    ○○村○○路150 巷21號住處，並依照預定計劃更換機車準
    備外出取款之際即92年4 月25日下午6 時許，為警循線查獲
    ，並當場在其身及住處扣得其所有之附表編號7 至10所示之
    行動電話機具3 支，進而在上址起獲黏貼之指示付贖字條1
    張。嗣於92年4 月30日丙○○始承認將盧金惠肢解屍體丟棄
    於上開地點，為警循線在高雄縣鳥松鄉松埔北巷山區道路邊
    竹林內尋獲裝載肢解屍體之黑色大型塑膠袋4 袋，並另在高
    雄縣鳥松大竹村長春路往垃圾掩埋場山區路旁草叢中扣得丙
    ○○所有供肢解屍體所用之菜刀2 把、美工刀、剪刀各1 把
    、鐵鎚1 支、砧板1 塊。
四、案經高雄縣政府警察局報告台灣高雄地方法院檢察署檢察官
    偵查起訴。
    理  由
壹、證據能力之認定
一、上訴人即被告丙○○雖稱其於警詢中之陳述，係遭警察不當
    取供，且警察於每詢其一句話後，即將錄音機中斷，等到其
    回答為警察滿意後，再行錄音等語。惟證人即承辦警察蔣昭
    南於本院已證稱：警詢錄音係連續錄音，但有時會有電話、
    或上廁所，長官或同事找我，就會有中斷，本案並無不當取
    供情形等語（見本院上重更(一)卷第266 頁、本院上重更三卷
    (二)第89至90頁）；又被告於92年4 月29日偵查中，於檢察官
    訊其警詢筆過程是否合法？雖稱：我頭被矇著問案；惟經檢
    察官再訊以：警詢筆錄有看過？都實在，則稱：有看過，都
    實在等語（見偵查卷第39頁），並未提及警詢有中斷錄音而
    不當取供情形（至其所稱「頭被矇著問案」部分，因如其被
    矇者，自無從看筆錄，故非實在）；及於92年4 月30日偵查
    中亦稱：警詢實在，自白書是我寫的，被害人盧金惠的原因
    如同我在警詢中的陳述等語（見偵查卷第60頁），亦未提及
    警詢有中斷錄音而不當取供情形，則其於審理中始為前開辯
    解，是否可信，已非無疑。又經本院勘驗結果，被告於92年
    4 月26日及29日（第2 至9 行部分）之警詢錄音並無中斷情
    形，有勘驗筆錄可參（見本院上重更五卷(一)第170 至171 頁
    ，208 至209 頁）；且就本院勘驗所得，可見於警詢中尚有
    「（被告表示）制式子彈是一顆，應該要詳細記載，避免檢
    察官看不清楚，另就付贖紙條的時間，是24日或25日，與詢
    問警察有所爭執，警察有表示在25日早上予以跟蹤，後來被
    告對詢問內容有所意見，詢問警察則表示我要如何詢問是我
    的權利，你要如何回答則是你的權利，個人有個人的立場」
    ；「警察問被告有無補充陳述的時候，被告表示說他有取消
    計畫，警察表示這點之前已經有講過了，被告也表示我還要
    再講一次，把它講清楚」等內容，為警詢筆錄所未記載；又
    觀被告之警詢內容，初則否認犯罪，最終亦僅承認毀壞屍體
    、向被害人家屬詐騙贖金之事實；衡情，如果詢問警察確有
    如其所述於每詢其一句話後，即將錄音機中斷，等到其回答
    為警察滿意後，再行錄音等情，豈有容其不斷否認犯罪之理
    ，甚至對於警察詢問之內容表示意見，及表示筆錄應如何記
    載，且被告上開警詢中之供述，亦僅供述承認毀壞屍體、向
    被害人家屬詐騙贖金之事實，並未自白殺人犯罪，與被告在
    原審、本院所為之自白均一致，足認被告於上開警詢中所為
    之自白並無出於非任意性之情事，自得為證據。
二、證人乙○○○於警詢中之陳述，因與審判不符，且其於本院
    前審又稱：當天晚上約8 點帶走迄翌日凌晨5 點，警方人員
    帶我去見父親及到外處指認東西後帶回警局，詢問筆錄過程
    為有一堆人圍著我，態度咄咄逼人(7、8 個警察一直問，口
    氣很大聲），我要說也不讓我說，他們說是就是，不是就不
    是等語。而依法於警詢中，並無須對證人錄音之規定（卷內
    亦無該錄音帶），本院自無從勘驗；惟本院審酌證人乙○○
    ○於本院上訴審係供稱：因當時心情慌亂所以才這樣；因當
    時心情慌亂，所以亂說話，沒有想到會有這麼嚴重的後果（
    見本院上重訴卷第133 至134 頁），核其真意，應係指有陳
    述如警詢筆錄所載之內容，但係於心情慌亂下為陳述，且未
    稱係受警察誘導或其他方式不當取供甚明；復觀其陳述內容
    ，乃係關於如何搬離原住處，被告是否負債，被告目前有無
    工作及其收入、被告平日之嗜好，所住房屋是否貸款，家中
    是否開伙，是否見過扣案之鐵鎚等物，被告所使用之行動電
    話，是否曾聞到被告身上有消毒水味道，是否知道被其親戚
    倒債等事項加以訊問，衡情，警察應無要求「說是就是，不
    是就不是」之必要；且其於警察詢以被告積欠地下錢莊之債
    務金額、有無其他債務、地下錢莊的債務於搬家後是否處理
    時，被告失業後之經濟來源，每月繳納貸款之金額、則均稱
    不知道，顯見其均得自由陳述，自無所謂「我要說也不讓我
    說，他們說是就是，不是就不是」等情。又其於警詢中之陳
    述既係出於自由意思，且當時距案發時間較近，且當時未面
    對被告，受到外界之干涉較少，不若審判中面對被告，其壓
    力較大，受到干涉之程度較高，則警詢中之陳述自具有特別
    可信之情況，復為證明被告犯罪存否所必要，自得為證據。
三、按刑事訴訟法第159條之4規定「除前三條之情形外，下列文
    書亦得為證據：一除顯有不可信之情況外，公務員職務上製
    作之紀錄文書、證明文書。二除顯有不可信之情況外，從事
    業務之人於業務上或通常業務過程所須製作之紀錄文書、證
    明文書。三除前二款之情形外，其他於可信之特別情況下所
    製作之文書。」此係因公務員職務上製作之紀錄文書或證明
    文書，係公務員依職權所為，與其責任、信譽攸關，若有錯
    誤、虛偽，公務員可能因此擔負刑事及行政責任，且該等文
    書經常處於可能受公開檢查之狀態，其正確性及真實之保障
    極高。本件法務部法醫研究所、內政部警政署刑事警察局之
    鑑驗報告及台灣高雄地方法院檢察署相驗屍體證明書，係公
    務員職務上製作之文書、證明文書，經查亦無顯不可信之情
    況，上開文書應具有證據能力。
貳、認定被告犯罪之證據及理由
一、訊據上訴人即被告丙○○供承伊與被害人盧金惠係親密之男
    女朋友關係，被害人盧金惠係死在伊住處2 樓之個人專用浴
    室內，被告為了要隱瞞被害人死亡的事實，打電話誆騙被害
    人家屬，佯稱被害人已經被綁架，而向之要求贖金。惟矢口
    否認意圖勒贖而擄人及殺人的行為。辯稱: 當天是我與被害
    人盧金惠發生性關係之後，因被害人發現我與同居人黃麗美
    有往來而發生爭吵，進而在浴室內發生肢體衝突。被害人因
    意外撞擊頭部而死亡，我因不願讓人知道被害人係死在我家
    中，而欲將被害人屍體搬離住處，為了方便搬運被害人的屍
    體，才於92年4 月21日下午2 時30分許在我住家高雄縣鳥松
    鄉○○村○○路150 巷21號2 樓的浴室內肢解被害人的屍體
    分解為若干塊，然後運送到住家附近偏僻的產業道路旁、澄
    清湖第一景管理室垃圾暫時存放區丟棄。當天晚上8 、9 時
    許收到黃美珍2 通簡訊，是要給被害人的，內容是「妳是不
    是被綁架了」，當時被害人已死在我家中，我不知道如何處
    理，為隱瞞被害人已死亡之事實，乃於92年4 月22日打電話
    給被害人的家屬，假裝被害人已經被綁架了，向其家屬說「
    你妹妹在我這裡作客，暫時不能回去，要拿1200萬元來贖才
    能回去」，經過討價還價後，降到800 萬元，然後就沒有再
    談，其實被害人已在92年4 月21日死亡，屍體已經被我肢解
    及拋棄。92年4 月23- 24日被害人家屬一直打電話說要付贖
    款給我，因為被害人已經死亡，我沒有辦法和對方談，拖延
    到92年4 月25日下午我打電話給被害人哥哥，對他說「你先
    到鳳山被害人所推出的建築工地事務所等我的電話，下午4
    時30分我會打電話與你聯絡」，超過4 時30分後，因為人已
    經死亡，所以沒有辦法完成交人取贖款的動作，92年4 月23
    日警方已經鎖定我，而於92年4 月25日治安機關就在我家逮
    捕到我。我並非自始意圖勒贖而擄人云云。
二、經查:
  (一)有關被告意圖勒贖而擄人之動機部分：
    訊據上訴人即被告丙○○坦承原任職永豐餘公司，於88年4
    、5 月間離職後，陸續投資事業及股票，惟並非順遂，其於
    案發當時每月固定收入約2 、3 萬元，嗣於88年12月間，因
    承租高雄縣鳳山市○○路456 號店面經營咖啡店，而與被害
    人盧金惠相識，盧金惠自89年10月間起迄92年4 月7 日止，
    陸續每月不定期匯款2 萬元至16萬元不等予被告之女乙○○
    ○及歐陽妙柔之帳戶，迨至92年4 月中旬以後，盧金惠未再
    匯款予被告等情不諱。復有下列事證可資佐證：
  1.被告於警詢時坦承向地下錢莊借款借錢恐遭逼債而購買偽造
    及變造國民身分證，且遭親戚石春燕倒會約8 、9 百萬元，
    每月家庭支出約8 、9 萬元，案發前月收入約2 、3 萬元等
    情（見警卷第2 頁、第40頁反面、第41頁）；又被告因積欠
    地下錢莊款項而遭人討債並噴漆，為躲債而於90年4 月間從
    高雄縣大寮鄉○○村○○街42巷5 號暗中搬到高雄縣鳥松鄉
    ○○村○○路150 巷21號現住處，且被告有簽六合彩及樂透
    的習慣，家裡並遭大姨媽倒債8 、9 百萬元等情，業據證人
    即被告之女乙○○○於警訊及原審審理時證述綦詳（見警訊
    第125 至第127 頁反面及原審卷(一)第40頁至43頁）；另證人
    李順和及許正忠亦於警訊及原審審理時均證述被告尚積欠渠
    等300 萬元及100 萬元未還等語（見警卷第146 頁至第148
    頁、第152 頁至第154 頁及原審卷(二)第25頁至35頁），並當
    庭提出原審法院87年度鳳簡1186號及89年度簡上字第51號判
    決正本，認被告須給付300 萬元票款予李順和及被告所交付
    李順和、許正忠遭退票之支票（票面金額各為300 萬元、
    100 萬元）各一紙在卷可憑（見警卷第149 頁及第161 頁）
    。
  2.被害人盧金惠自89年10月2 日起迄92年3 月4 日止即有陸續
    匯入金額4 萬元至16萬元不等之款項進入被告之女乙○○○
    之郵局帳號00000000000000號，此有郵政匯款執據2 紙及盧
    金惠高雄縣鳳山信用合作社帳號0000000000000 號帳戶存提
    明細在卷可證（見原審卷(一)第264-267 頁），被告請求向高
    雄縣中庄郵局調閱歐陽妙柔、歐陽茂琳之帳戶存提款明細表
    ，經中華郵政股份有限公司鳳山郵局94年6 月16日鳳營字第
    0940100849號函檢送交易明細共12紙覆本院（見本院上重更
    一卷第183 頁），依該中華郵政股份有限公司鳳山郵局交易
    明細共12紙（外放），其中第10紙、第11紙分別載有盧金惠
    匯入之款項，除92年4 月7 日自盧金惠帳戶匯入兩萬元以外
    ，自同一帳戶匯入者尚有91年10月7 日、8 萬元，91年12月
    10日、10萬元，91年12月13日、4 萬元，91年12月17日、2
    萬元，92年1 月6 日、10萬元，92年2 月6 日、4 萬元，92
    年3 月4 日、10萬元等七筆。參以被告在原審中亦供承稱被
    害人於92年1 、2 、3 月每個月都會10萬元給我等語。足見
    被害人確有以金錢資助被告之情形。又證人即被告之同居人
    黃麗美於原審結證稱：我與被告同居後，被告每月都會支付
    我4 萬元作為生活費，但是92年4 月並沒有支付等語（見原
    審卷(二)第164 頁）。
  3.綜上足見被告遭親戚倒債多達8 、9 百萬元，復曾遭地下錢
    莊逼債而搬離原住處，其於案發當時收入每月固定約2 、3
    萬元，仍須固定支付黃麗美生活費用及其自己及家人之生活
    費用；且被害人盧金惠自92年4 月中旬之後未再匯款資助，
    其經濟狀況更形困頓；而被告因向被害人承租房屋而自88年
    12月間即認識，徵之常情在認識往來過程中被告自得知悉被
    害人係擔任其家族事業瑞安建設公司之總經理，亦正推出建
    案施工中，家中經濟狀況應屬良好，且由前揭被害人有能力
    每月匯款資助等情以觀，更足令生被害人應係有財力之人的
    認知。被告因財務困宭且認被害人家族具相當之財力，其因
    而萌生本案擄人勒贖以取得鉅款之犯罪故意，應甚合理而無
    足疑。
  4.至於證人乙○○○於本院前審雖稱：我於警詢中說被告積欠
    錢莊錢、倒債，所以才搬到現在住處，並不實在等語，惟其
    與被告係屬至親之父女關係，衡情，並無故意為不實陳述致
    其父債信不良之理。而觀其於警詢之陳述時，係就讀大學五
    年制三年級，足認其已有相當學識經驗；再者，其就被告如
    何搬離原住處之原因，對於被告與黃麗美交往情形，是否見
    過被害人盧金惠，被告命其簽賭之金額及付帳，被告曾經營
    咖啡店但不到半年就倒閉，家中平日是否開伙，於92年4 月
    22日有聞到被告身上有消毒水味道，並向被告詢問之過程，
    歐陽妙柔死亡後之郵局帳戶仍由被告使用，遭親戚倒債之金
    額，及被告於到案後曾要求找姑姑及外婆出面討債以維持生
    活等情，均具體而明確陳述，且其陳述遭地下錢莊逼債及親
    戚倒債，被告身上有消毒水味道，被告經營之咖啡店約半年
    即倒閉部分，亦與被告於警詢中之陳述相符，顯然可信，從
    而其於本院所為之前開陳述，應係迴護被告之詞，不足採信
    。
  5.另證人盧金燕、甲○○、黃美珍於警詢及原審雖均證稱：盧
    金惠借款予被告等語，而被告則否認係借款，惟前開款項究
    係借款或資助，對於被告確有因經濟上困難而自被害人盧金
    惠處取得前開款項之事實，並無影響，附此敘明。
  (二)有關被告意圖勒贖而擄人之方式：
    被告已承認於92年4 月20晚上10點多以電話與被害人盧金惠
    約定在翌（21）日中午見面，及於92年4 月21日12時4 分許
    ，有自稱「百事達」人員打電話至瑞安建設公司工地以確認
    被害人盧金惠是否出門之事實（見原審卷(二)第193 至194 ，
    本院上重更五卷(二)第64頁反面），並有電話通聯紀錄可參（
    見警卷第23至24頁），其雖稱：係被害人盧金惠自願與其同
    往其住處，並無擄人行為，其會自稱「百事達」人員，是與
    被害人盧金惠間約定之暗號等語；而證人林沛陞於原審亦證
    稱：我和被害人盧金惠在同一辦公室工作，92年4 月21日中
    午接到一通電話打到工地辦公室要找被害人盧金惠，自稱是
    「百事達」錄影帶店的人，沒有說他的姓，他說有約被害人
    盧金惠吃飯，我說她已出門等語（見原審卷(二)第81至85頁）
    ；惟參酌被告於92年4 月20下午10時14分及同年月21日12時
    4 分許，約被害人盧金惠見面，及自稱「百事達」人員打電
    話至瑞安建設公司工地查詢被害人盧金惠是否依約出門，其
    所使用之行動電話門號為其購自跳蚤市場之0000000000號、
    0000000000號，此有通聯紀錄可參，其復自稱與其工作無關
    之「百事達」人員，而隱暪其真正身分，顯見其目的在於避
    免日後循線查獲；又參酌其有意圖勒贖之動機，已如前述，
    及依後述其確有殺害被害人盧金惠並肢體屍體及棄屍等情節
    綜合以觀，足認其係利用與被害人盧金惠熟識，被害人盧金
    惠對其防衛心理薄弱，而以洽談事情為由，誘騙被害人盧金
    惠同意與其同往其住處見面，其再趁機以非法方法將被害人
    盧金惠置於自己實力支配之下而使之喪失行動自由，進而予
    殺害甚明。
  (三)有關被告意圖勒贖擄人而殺害被害人並肢解屍體之行為部分
    ：
    訊據被告雖否認有意圖勒贖而擄人及預謀殺害盧金惠，辯稱
    ：案發當時盧金惠與我在高雄縣鳥松鄉○○村○○路150 巷
    21號住處做愛後，進入浴室清洗，雙方發生爭吵，盧金惠以
    水瓢攻擊我頭部，我一時氣憤即以左手往後一揮，盧金惠即
    滑倒，頭部碰觸到浴缸外台階，我發現盧金惠頭部後面受傷
    流血，即加以CPR 急救但無效死亡，為了避免讓人發現盧金
    惠曾經到過我住處，乃以家中之工具將盧金惠屍體肢解並裝
    袋棄屍，以便於搬運屍體云云。惟查：
  1.警方於92年4 月30日，在高雄縣鳥松鄉松埔北巷山區道路邊
    竹林內，尋獲裝載肢解屍體( 屍塊）之黑色大型塑膠袋4 袋
    ，經高雄縣警察局刑警隊人員將上開4 袋中之屍塊送請法務
    部法醫研究所與盧金惠之父母親盧宇水、許月葉做DNA 鑑定
    後，檢測結果為：「依屍塊之肋骨與被害人盧金惠之父盧宇
    水及母親許月葉相對應型別均無矛盾，經計算其親子關係指
    數CPI 值為26909 以上，因此認為盧金惠與盧宇水、許月葉
    有可能（機率為99.99%以上）存在一親等血綠關係，即死者
    極有可能係盧金惠」等情，有該所92年5 月30日法醫證字第
    0920001767號函示在卷（見警卷第251 頁），法務部法醫研
    究所92年6 月12日法醫理字第0920001605號函暨所附鑑定書
    亦同此認定無異（見警卷第252 頁）；另在高雄縣鳥松鄉○
    ○村○○路往垃圾掩埋場山區路旁草叢中起獲而扣得被告所
    有供肢解屍體所用之菜刀、美工刀、砧板及塑膠袋，經警採
    取血液送驗結果，為盧宇水及許月葉夫婦親生女盧金惠所有
    ，其親子關係機率預估為99.00000000%，此有內政部警政署
    刑事警察局92年5 月15日刑醫字第0920079333號鑑驗書在卷
    可按（見警卷第240 頁）；復有台灣高雄地方法院檢察署所
    出具之死者盧金惠之相驗屍體證明書在卷可按（見相驗卷第
    47頁）。足證前揭遭殺害並肢解屍體者確係被害人盧金惠，
    甚為明確。且被告亦坦承以其所有扣案之菜刀2 把、美工刀
    、剪刀各1 把、鐵鎚1 支、砧板1 塊等工具，在其高雄縣鳥
    松鄉○○村○○路150 巷21號住處2 樓浴室肢解盧金惠之屍
    體等情，復有上開工具扣案及棄置在高雄縣鳥松鄉松埔北巷
    山區道路邊竹林內4 個屍袋及其內裝屍塊之照片23幀在卷足
    憑（見警卷第57 -65頁），而上開扣案之菜刀、美工刀、砧
    板於其上亦採樣取得盧金惠之血液，有上開鑑驗書在卷可憑
    ，足認被告坦承肢解被害人盧金惠屍體部分，經核與事實相
    符，自堪採為論罪之依據。
  2.被告雖辯稱：並無殺害盧金惠，而係與盧金惠性愛後，雙方
    在浴室內洗滌時因故發生爭吵、肢體衝突，盧金惠意外滑倒
    ，頭部撞及台階而死亡云云，而本案因未尋獲被害人之全屍
    ，致無從勘驗被害人之頭部是否確有如被告所述受傷情形，
    然：
  被告在原審、本院所辯稱前揭被害人盧金惠如何死亡之情節
    ，與其被查獲之初，在92年4 月26日警詢先則供稱：不知被
    害人盧金惠下落；嗣於92年4 月30日警詢中所供述稱，被害
    人盧金惠係與其在臥室中性交過程中不詳原因死亡等語岐異
    ，其辯詞反覆，可信度已有可疑。且原審法院法官實地勘驗
    案發現場浴室結果：浴室內之浴缸旁確有階梯，此有原審法
    院勘驗筆錄在卷可憑（見原審卷(一)第55頁、另參警卷第302
    頁相片）。惟據被告描述盧金惠撞及浴室台階後之身體反應
    為「臉色發青、沒有回話、頭部後面有傷口及流血，血沒有
    流很多」、「臉色愈變愈黑」等語（見原審卷(一)第17、18、
    203 頁），惟經原審法院函詢法務部法醫研究所一般女性在
    浴室滑倒頭部撞及異物後之生理反應，據該所回覆稱：「頭
    部撞及異物須視其力道，一般大力撞擊會有頭暈甚至嘔吐發
    生，若撞及延腦且有少量出血，應可以有臉色發白的情形，
    但延腦乃深層生命中樞一般很少會直接撞擊到。」等語，此
    有法務部法醫研究所92年12月29日法醫理字第0920003695號
    函附卷可佐（見原審卷(一)第96頁），被告所述盧金惠跌倒後
    頭部撞及異物之生理反應，與上開函示相悖，顯非可信；又
    參之吾人日常生活經驗，一般人在浴室因地面溼滑不慎滑倒
    ，依人類本能生理反應，會以雙手抓、按或扶住鄰近固定之
    金屬桿、壁、盆缸邊緣等物以降低身體甚至頭部撞擊硬物之
    力道，況苟依被告所辯，被告當時尚且在旁，依常情被告亦
    應會立即伸手相扶以減低撞擊之程度，綜上研判，縱認被害
    人確有因意外在浴室滑倒，亦應不致有直接猛力重擊頭部，
    而傷及頭部深層生命中樞延腦當場死亡之情形，被告所辯稱
    被害人係滑倒直接重擊頭部而死亡乙節已不符常情之判斷，
    而不足令本院生無疑之確信。且參查被告自承受過專業急救
    CPR 訓練，而依行政院衛生署所編印之心肺復甦術（CPR)操
    作流程開宗明義即標明：「切記：使用本急救方法前，請先
    撥119 求救」，此有該署編印之心肺復甦術流程在卷可查（
    見警卷第89頁），被告既係受過專業訓練之人自應知悉上開
    要領，然被告雖供稱曾對被害人施以心肺復甦術急救，卻始
    終均未撥打119 求救，進而於死亡後不久即進行肢解棄屍，
    前後動作一貫，迅速而俐落，若謂被害人係意外突發死亡，
    上開被告之反應、處理方式顯然有違常情。另從尋獲胸部屍
    塊外觀亦無任何外傷，此有上開法務部法醫研究所鑑定書附
    卷足憑，亦與一般CPR 操作或多或少造成胸部表面瘀傷不符
    。更足認被告所辯盧金惠係滑倒致死云云，自非可信。本院
    前審依被告之請求勘驗原審法院勘驗現場之錄影帶以證明盧
    金惠係滑倒致死，經勘驗結果，內容僅係被告向原審法官陳
    明與被害人發生肢體衝突、被倒地等各相關位置等，而仍無
    法還原證明本案發生時被害人係如何死亡之真象，業據載明
    勘驗筆錄（本院上重更一卷第189 頁）。是核其辯述各情，
    仍不能證明盧金惠確係滑倒致死。被告在本院猶爭執原審勘
    驗筆錄記載不完全，致被害人滑倒之立置圖與勘驗錄影內容
    不符云云，尤無足取。況被告對所辯被害人係在浴室意外死
    亡乙節，時而辯稱被害人不知何原因意外死在被告家中二樓
    被告專用浴室中，被告為隱瞞被害人死亡之事實，始肢解之
    棄屍並向其家屬誆稱被綁架，向其家屬要求贖金詐財。時而
    又改稱係做愛完畢之後，同入浴室盥洗，被告步出之際，遭
    被害人以水瓢打頭，乃左手向後揮，打到被害人倒地撞及浴
    缸造成缺角死亡；於本院審理中又稱：我們做完愛後，我回
    到床上休息約20分鐘，然後我去浴室看，我測量被害人盧金
    惠的脈博發現沒有呼吸，我隨即在現場有嘗試對被害人盧金
    惠做兩三下CPR （見本院上重更五卷(二)第63頁反面），其辯
    詞閃爍反覆，亦可見其所辯非實，殊無可取。
  證人黃美珍與林盧金燕均於原審到庭證述：「未曾聽盧金惠
    提及有與被告交往，且案發當日盧金惠適值月經期，而盧金
    惠有相當程度之潔癖，不會輕易在外洗澡或上廁所」等語（
    見原審卷(一)第39頁、原審卷(二)第19頁）；被告在原審亦稱被
    害人盧金惠於被害時適值月經期（原審卷(一)第39頁）；而曾
    與盧金惠同居十餘年之證人甲○○亦結證述：「盧金惠有相
    當之潔癖，對於外面的廁所衛浴設備，不輕易使用，並且盧
    金惠月經來潮時，向其要求做愛，盧金惠並未答應」等語（
    見原審卷(二)第99頁），依上開證人所述，盧金惠具有一定程
    度之潔癖，不隨便使用他人之衛浴設備，且不願在經期中與
    他人做愛，被告上開辯解供述，與上開證人所證述有關盧金
    惠之衛生習慣、生活習性均顯有未合，已難認被告所供述之
    案發當日被害人於生理經期中仍與其發生性關係及在其家中
    浴室沐浴等情與事實相符。另依被告所提被害人盧金惠寫給
    被告之4 張信件內容觀之，亦無隻字片語涉及任何男女之情
    愛，此有4 張信紙扣案可憑。而證人即被告之女乙○○○亦
    到庭證述：「未曾見過或聽被告說過盧金惠，但見過黃麗美
    」等語（見原審卷(一)第42頁），足認盧金惠與被告間並非若
    被告所供稱之屬親密男女朋友關係，否則何以被告之女乙○
    ○○見過被告之同居人黃麗美，卻未曾聽過或看過被告所稱
    交往密切被害人盧金惠？再觀被害人盧金惠生前所使用之行
    動電話門號0000000000號通聯紀錄，可見其自92年4 月15日
    起至案發之時未曾主動撥打被告之行動電話與之交談（僅於
    92年4 月16日下午5 時16分16秒有發簡訊1 通），且被告亦
    僅於92年4 月20日下午10時14分15秒撥打1 次電話與盧金惠
    聯絡，此有卷附0000000000號通聯紀錄在卷可按（見警卷第
    26-29 頁），此亦與一般男女親密交往，通常會以電話噓寒
    問暖、談情說愛，電話往來頻繁之常情有異，故依現存證據
    觀之，亦難認被告所供稱之其與被害人盧金惠生前間為曾發
    生性關係之親密男女朋友關係乙節係真實而可採。又警察在
    被告住處發現而扣案之盧金惠致被告之信箋僅3 封，其中1
    封內有2 張信紙，餘各1 張，合計4 張信紙，已全部函送台
    灣高雄地方法院，無漏未檢送情事，此有高雄縣政警察局93
    年5 月28日高縣警刑六字第0930022828號函可參（見本院上
    訴卷第124 頁），是被告又辯稱：扣案第5 張信紙，是盧金
    惠寫給我的情書云云，亦無可採信。
  被告坦承肢解盧金惠之屍體已如前述，惟否認殺害盧金惠，
    然被告經送請內政部警政署刑事警察局於92年8 月26日以緊
    張高點法及Dodpi 區域比對法、沈默回答法實施測謊結果認
    定：「對於你有沒有殺害盧女（盧金惠）？本案你有沒有殺
    害盧女？你有沒有騙說盧女是在（和你）性交中死亡之問題
    ，被告均回答沒有，有不實反應之情形」，此有內政部警政
    署刑事警察局92年8 月14日刑鑑字第0920154557號測謊鑑驗
    結果通知書及說明書（見原審卷(一)第243-244 頁），而本件
    測謊之鑑定人員為林故廷，為經美國測謊協會認證之測謊人
    員，且本件係在適當環境，經受測人即被告之同意下，由正
    常之測謊儀器所實施的測謊程序，被告雖於測前會談中被告
    自陳疲倦，但仍簽下內政部警政署警察局測謊儀器測試具結
    書，並測謊人員對測試圖譜之評估，被告生理反應能力佳，
    身心狀況符合測謊條件等情，有內政部警政署刑事警察局93
    年1 月16日刑鑑字第0930010334號函示在卷（見原審卷(一)第
    242 頁），復據鑑定人林故廷於原審審理時到庭證述如同上
    開函示，並補充「當時測試環境經儀器反應是符合要求，且
    在進行測試晤談時即說明如何測謊，且從儀器中被告生理反
    應已經起來，所以不需要再作熟悉測試，縱使被告有躁鬱症
    ，會抓其生理水平，所以應該不會有影響」等語（見原審卷
    (二)第12-15 頁），被告復質疑前開測謊鑑定，經此業經該局
    94年9 月8 日刑鑑字第0940134817號函覆說明稱: 「(甲)本局
    『測謊鑑驗資料表』係於測謊鑑定完成後，為利法院審理時
    瞭解測謊鑑定之整個過程而製作。(乙)本局測謊鑑定之過程包
    括蒐集資料、測前會談、儀器測試、結論分析、測後晤談，
    測試圖譜皆由施測之專業測謊人員完成蒐集測試圖譜後進行
    資料分析，並依分析所得結果進行測後晤談，以探求生理反
    應之真意。本案於測試後鑑定人分析受測人丙○○測試圖譜
    呈不實反應，告知並進行測後晤談。結束後本局測謊品管會
    進行圖譜複核分析，再發正式測謊鑑定報告書。因而『測謊
    鑑驗資料表』中『資料分析』欄會有一事後圖譜分析之記載
    。」等語（見本院上重更一卷第241 至242 頁）。按測謊鑑
    定，係依一般人若下意識刻意隱瞞事實真相時，會產生微妙
    之心理變化，例如：憂慮、緊張、恐懼、不安等現象，而因
    身體內部之心理變化，身體外部之生理狀況亦隨之變化，例
    如：呼吸急促、血液循環加速、心跳加快、聲音降低、大量
    流汗等異常現象，惟表現在外之生理變化，往往不易由肉眼
    觀察，乃由測謊員對受測者提問與待證事實相關之問題，藉
    由科學儀器（測謊機）紀錄受測者對各個質問所產生細微之
    生理變化，加以分析受測者是否下意識刻意隱瞞事實真相，
    並判定其供述是否真實；測謊機本身並不能直接對受測者之
    供述產生正確與否之訊號，而係測謊員依其專業之學識及經
    驗，就測謊紀錄，予以客觀之分析解讀，至於測謊鑑定究竟
    有無證據能力，刑事訴訟法並無明文規定，惟實務上，送鑑
    單位依刑事訴訟法第208 條第1 項規定，囑託法務部調查局
    或內政部警政署刑事警察局為測謊檢查，受囑託機關就檢查
    結果，以該機關名義函覆原囑託之送鑑單位，該測謊檢查結
    果之書面報告，即係受囑託機關之鑑定報告，該機關之鑑定
    報告，形式上若符合測謊基本程式要件，包括：(甲)經受測人
    同意配合，並已告知得拒絕受測，以減輕受測者不必要之壓
    力。(乙)測謊員須經良好之專業訓練與相當之經驗。(丙)測謊儀
    器品質良好且運作正常。(丁)受測人身心及意識狀態正常。(戊)
    測謊環境良好，無不當之外力干擾等要件。即賦予證據能力
    。本件測謊鑑定，鑑定人員具備專業知識技能，且獲得受測
    人即被告同意配合，受測人即被告身心及意識狀態在儀器上
    顯示正常，所使用之測謊儀器及其測試之問題與方法具專業
    可靠性，本件測謊結果應即具有證據能力（參見最高法院92
    年度台上字第6752號判決意旨可資參照）。是此一測謊鑑定
    ，雖不能採為有罪判決之唯一證據，但仍得供裁判之佐證。
    至原審法院另於92年10月7 日函請高雄市政府警察局就「被
    害人究係因何種原因死亡？１、自行跌倒？２、在浴室受外
    力推倒撞傷死亡？３、用藥物死亡？４、遭勒死？５、用異
    物敲擊死亡？６、其他（１、２原因以外，綜合３、４、５
    ），對被告為測謊鑑定」，惟因經鑑定結果為未達有效比對
    程度，無法鑑判，有該局92年12月1 日高市警鑑字第（92
    ）0000000 號測謊鑑定書函可憑（原審卷( 一) 第71頁、第
    151 頁至第157 頁），而所謂「未達有效比對程度，無法鑑
    判」，係指受測者之測謊圖譜經綜合分析、比對研判後，認
    沒有足夠之評量標準來形成「不實反應」或「無不實反應」
    時之結論，至於形成原因，係有可能因受測者之心理、生理
    、或外在環境等因素所影響，亦有高雄市政府警察局95年5
    月9 日高市警鑑字第0950030261號函敘明甚詳。是上開第2
    次（即原審於92年10月7 日委請高雄市政警察局所作測謊鑑
    定）測謊鑑定結果即不足採為有利被告認定之證據。另高雄
    市政府警察局98年6 月25日函僅係就該局「測謊鑑定」之標
    準程序加以說明（見本院上重更五卷(一)第167 頁），亦不足
    採為有利被告認定之證據，均併予敘明。
  關於被告如何殺害被害人盧金惠部分：
    因被告始終否認有殺害被害人盧金惠行為，且亦未尋獲被害
    人盧金惠之全屍，以判斷被告究係如何殺害被害人盧金惠？
    此並有法務部法醫研究所（92）法醫所醫鑑字第0644號鑑定
    書在卷可按（見偵查卷第113-119 頁）。惟按「採證認事係
    屬事實審法院之職權，而法院憑以認定犯罪事實之證據，並
    不以直接證據為限，即綜合各種直接、間接證據，本於推理
    作用，為其認定犯罪事實之基礎，如不違背經驗法則與論理
    法則，亦非法所不許」，最高法院92年度台上字第3287號及
    91年度台上字第3947號判決意旨可供參照。本院參酌：
  (1)被告關於否認殺害被害人盧金惠之測謊中出現說謊反應，已
    如前述。
  (2)被告於警詢中先否認盧金惠已死亡，於找到盧金惠屍塊後，
    又改口稱係與其做愛時死亡，經警查詢盧金惠生前身體狀況
    良好及對被告測謊後，復又辯稱：盧金惠係跌倒撞及浴室台
    階而死亡，亦經證明所言不實。
  (3)被告為預謀將盧金惠予以分屍，復以其所購備肢解屍體所須
    之鐵鎚、剪刀、「龍板屋做」之菜刀各1 支及黑色大型塑膠
    袋等情，此據證人即被告之女乙○○○對於查扣被告分屍之
    工具指認後，於原審調查時證述並未看過上開物品，平常家
    中亦未使用黑色大型塑膠袋等語（見原審卷(一)第41頁）。
  (4)被害人盧金惠係於案發當日中午至被告住處，而依被告所述
    ，其於係當日下午2 點半左右，開始肢解被害人盧金惠之屍
    體，再分裝成十袋，並於當日下午5 時許（依證人乙○○○
    之陳述，其與其弟下課後通常於下午5 時30分左右回到家，
    且其當天亦於5 點半左右回到家－見原審卷(一)第40頁，則被
    告自須於乙○○○回到家前，棄屍完畢），開始將被害人盧
    金惠之屍體丟在垃級集中處等語（見原審卷(一)第19至20頁）
    ，則由被害人盧金惠至被告住處後死亡至被肢解並棄屍，其
    時間不超過5 小時。
  (5)參酌被告前開有關被害人盧金惠死亡之原因前後辯解不一，
    測謊報告證明其所述不實，被告事前已購買他人預付卡並準
    備鐵鎚、剪刀、「龍板屋做」之菜刀各1 支及黑色大型塑膠
    袋，被害人盧金惠至其住處後不久即死亡並被肢解及棄屍，
    及後述之勒贖過程，足見被告事前已擬定其犯罪計畫；復從
    被害人盧金惠僅存之屍塊部分並無外傷，足認盧金惠死前未
    曾掙扎、抵抗；再衡以，若非置被害人盧金惠於意識不能抗
    拒之狀態，欲殺害被害人必遭相當之抵抗而發出聲響，如先
    將被害人置於不能抗拒狀態，則下手殺害容易，且遭人發現
    查獲可能性亦較低等情以觀。足認其係利用與被害人盧金惠
    熟識，被害人盧金惠對其防衛心理薄弱，而以洽談事情為由
    ，誘騙被害人盧金惠同意與其同往其住處見面，其再趁機以
    非法方法剝奪其行動自由，使其全無抵抗餘地，並進而不詳
    方法予殺害甚明。
  (6)證人乙○○○於本院前審中雖改稱：扣案之菜刀、鐵鎚、美
    工刀及塑膠袋等物，原本屬家中所有之物，我有看過，在原
    審因係提示相片，並非實物，致我回答錯誤云云，惟其原審
    係稱：平常由我及弟弟倒垃圾，垃圾袋是白色的，平常沒有
    用大型的黑色垃圾袋等語，衡情，證人自無將「黑」「白」
    混淆之理，又觀警卷第58頁之相片，均係清晰可見，證人乙
    ○○○亦無誤之理，核係事後附和迥護被告之詞，不足採信
    。
  被告對於盧金惠如何死亡拒絕誠實交代，而將盧金惠之屍體
    肢解後分裝成10大袋分置棄屍，並且於棄置後隔日再度前往
    確認是否已被清運完畢，又於92年4 月25日遭逮捕後，遲遲
    未交待棄屍地點，延至92 年4月30日始供述盧金惠屍體遭肢
    解丟棄之事實，被告被逮捕前既非從事醫療解剖或屠宰牲畜
    之工作，對於肢解他人屍體之行為，應非其專門之技術，若
    單純僅為避免他人發現盧金惠意外於其家住處死亡，衡情自
    無庸大費周章以一般人之認知為冷血、手段兇殘之肢解屍體
    之方式為之，被告始終無法提出合理之解釋為何肢解盧金惠
    屍體，則被告肢解盧金惠屍體之行為，衡情依理，應認為係
    為利於處理屍體以湮滅其殺人之證據。
  本件雖於被告所駕駛之車牌號碼6M-4881 號吉普車上，為警
    搜索扣得疑似Flunitrazeapam（即俗稱之FM2)之藥物6 顆，
    此有搜索扣押目錄表可查，被告並供承查扣之6 顆FM2 藥物
    ，係其原購買10顆用餘之6 顆等語。而經原審法院將該藥物
    送驗結果確係Flunitrazeapam成分，有高雄醫學大學附設中
    和紀念醫院93年4 月15日報告編號0000-000號檢驗報告在卷
    可憑（見原審卷(二)第238 頁）；且被害人盧金惠僅存之屍塊
    部分並無外傷，惟被告已始終否認有使用扣藥物將被害人盧
    金惠迷昏情形，被害人盧金惠被尋獲之屍塊及蛆，亦未驗出
    有鴉片類、安非他命類、鎮靜安眠藥、農藥及其毒藥反應，
    有法務部法醫研究所前開函文可參（見警卷第255 頁）；則
    依卷內資料，尚無從據以認定被告有使被害人盧金惠服用扣
    案之FM2 藥物行為。至於高雄醫學大學附設中和紀念醫院94
    年9 月5 日高醫附秘字第0940002585號函（見本院上重更一
    卷第240 頁），及95年8 月14日高醫附科字第0950002701號
    函附卷可稽（見本院上重更二卷第129 頁），係就服用FM2
    後，在體內之分布及鑑定事項給予學理說明，尚難採為被告
    不利之證據，附此敘明。
  (四)有關被告勒贖之經過部分：
    被告迭次坦承確有撥打行動電話向被害人盧金惠之家人勒贖
    ，惟辯稱：係被害人盧金惠死亡後，接到黃美珍之簡訊始起
    念勒贖云云，而證人黃美珍固稱其於被害人失蹤後，有於92
    年4 月21日傳簡訊給被害人盧金惠「打電話回家，擔心妳被
    綁架」等語；然查：
  1.被害人盧金惠於92年4 月7 日後，即未再以金錢資助被告，
    而被告陷於經濟上困窘之情形，則被告確有擄人勒贖之動機
    ，已如前述，而被告於犯罪事實欄「三」所示勒贖所撥打使
    用之行動電話門號共計2 組，扣除被害人盧金惠生前所使用
    之0000000000號外，另一組行動電話門號為0000000000號，
    該門號為預付卡，原申請使用者為葉敏山，此有台灣大哥大
    股份有限公司資料查詢一紙在卷可證（見警卷第96頁）。而
    被告自承其於92年3 月底即向跳蚤市場向不詳姓名之人購入
    0000000000號、0000000000號、0000000000號之預付卡（見
    警卷第3 頁反面及本院上訴卷(一)第16頁），而行動電話門號
    0000000000號原申請使用人為Billyhan、門號0000000000號
    原申請使用人為Annamorg，此有台灣大哥大股份有限公司資
    料查詢各1 紙附卷可證（見警卷第20、80頁）。而上開3 組
    預付卡門號，均為被告所使用如犯罪事實欄「二」、「三」
    所示之情形，此有上開3 組門號通聯紀錄各1 份在卷可憑（
    見警卷第20、80、96頁），被告雖辯稱：當初購入上開預付
    卡係為供其子女使用云云（見原審卷(二)第192 頁），然依上
    開通聯紀錄所載，顯均為被告所使用，且除進行勒贖盧金惠
    家人或勒贖準備工作外，均無其他用途，並參以被告獲案後
    所查扣之內容研判係與本件犯案有關計劃事項記載之「犯罪
    計劃表」1 紙( 警卷第77頁，「犯罪計劃表」亦符合刑事訴
    訟法第159 條之4 第3 款文書之要件，為其他於可信之特別
    情況下所製作之文書，自得為證據) ，亦明白載明購買預付
    卡完成，並書寫上開預付卡0000000000號、0000000000號之
    門號（見警卷第77頁），足認被告購入上開預付卡行動電話
    係為擄人勒贖作準備。經核扣案之「犯罪計劃表」，係以二
    張紙黏貼銜接而成，書寫內容至詳，參諸扣押物中另有一張
    「寵物犬繁殖小本投資計畫」（見警卷第79頁），足徵被告
    做事均預先做計畫，凡事經過深思熟慮縝密計畫之後為之，
    被告雖辯稱該犯罪計劃表，全無「擄人、殺害、肢解、工具
    購入等之記載」，僅能稱之為詐欺計畫云云，核屬避重就輕
    之詞。至於被告雖稱該「勒贖犯罪計劃表」原係二張，係由
    警察自行將其黏成一張等語，經查該「勒贖犯罪計劃表」固
    係由二張黏貼而成，惟證人即查獲警察蔣昭南在本院前審證
    稱：我們查扣的犯案計劃表只有一張，且是被告提供，至於
    背面有無剪接，我並不清楚，我沒有去注意；（當庭提示扣
    案之犯案計劃表）當初被告所提供給我們的計劃表就是如當
    庭所提示，我們都沒有動過該犯案計劃表，且該犯案計劃表
    上有被告簽名蓋章，只要是扣案證物，我們都會請被告簽名
    蓋章，我們沒有造假等語（見本院上重更三卷(一)第84至95
    頁），且觀該表上確載有「提出人：丙○○」等文字，衡情
    ，如果該計劃表係由警察自行將二張黏貼成一張，何以被告
    願於其上自行載明「提出人：丙○○」，而未當場表示異議
    ；再者，該二張表黏貼後，有以紅筆將「80 -40貼布」及「
    XT-7377 」連接（二張黏貼騎縫處，其連接線上另載有「貼
    布」字樣），業經本院當庭勘驗屬實（見本院上重更五卷(二)
    第62頁反面至63頁），足見該二張計畫表原本即黏貼成一張
    ；而警察僅係職司辦案之人員，被告亦未陳明與該承辦警察
    間有何故舊恩怨關係，衡情，亦無將原未黏貼之二張表予以
    黏貼，再予紅筆予以連線之理，是被告此部分所辯亦不足採
    信。
  2.被告又辯稱：我係於92年4 月21日晚上看到黃美珍之簡訊始
    萌勒贖之犯意云云，惟證人黃美珍於原審證述：「92年4 月
    21日下午6 時30分發簡訊內容『在台中？』予盧金惠，復於
    同日下午7 時30分許至8 時許再發簡訊內容『打電話回家，
    擔心妳被綁架』予盧金惠」等情（見原審卷(一)第33頁），則
    依上開簡訊內容觀之，實難令人有萌「擄人勒贖」重大刑事
    犯罪之犯意，被告上開辯解亦不合情理。此外，依被告所辯
    其肢解盧金惠屍體之理由為避免他人知悉盧金惠曾到過其住
    處，若果真如此，自應將死者遺物全數丟棄，何以留下盧金
    惠所使用之行動電話門號0000000000號及其使用之機身序號
    000000000000000 號行動電話，且該門號亦為被告載明於勒
    贖犯罪計劃表中（見警卷第77頁），被告竟將之留下並作為
    向盧金惠家人勒贖之工具，益徵被告於邀約盧金惠之時已有
    勒贖之意無疑，被告上開所辯，顯不足採。
  3.被告坦承有撥打如犯罪事實欄「三」之電話通聯及勒贖內容
    等情，復有上開行動電話之通聯記錄、證人林盧金燕、林沛
    陞迭於原審審理時證述綦詳，另有監聽市內電話0000000 號
    使用人為盧金惠家人、行動電話門號0000000000號使用人為
    盧博樟及行動電話門號0000000000、0000000000號為被告所
    使用之通訊監察書及監聽譯文各1 份（見警卷第17至18頁、
    第21-22 、32-36 、47頁）、92年4 月24日下午4 時45分左
    右東敏理髮廳市內電話0000000 號受話內容1 份（見警卷第
    94頁）、黏貼在國道中山高速公路鼎金系統交流道往榮總方
    向速限標誌桿上載明「彰哥：車直開，經八個紅綠燈。『大
    流通』超市前等。十分鐘給你，速！」指示盧博樟付贖紙條
    一張及照片4 張在卷可稽，按該紙條上之「彰哥」，意指盧
    金惠之兄「盧博樟」，即通知其如何付贖金。此外，並有載
    明被告對於勒贖如何進行、工具、步驟及最終如何取款之犯
    罪計劃表1 紙在卷可參，被告雖辯稱該紙所載之內容僅為記
    事之用並非犯罪計劃表，惟從該紙所載內容觀之，有眾多問
    句，例如：「袋子，何種？」、「車子，何種？」、「情形
    如何？」等語，且對於所需工具、步驟，甚至對於92年4 月
    25日下午6 時許後即被告為警逮捕後之取贖款步驟，均已載
    明，故與被告所稱該紙僅為記事（即記錄過去發生之事）之
    用，顯有不實，被告意圖勒贖而擄人之行為已堪認定。綜上
    所述，被告意圖勒贖而擄人並故意殺害被害人及損壞被害人
    之屍體等事實，已臻明確。被告所辯均係狡卸之詞，無可置
    信。此部分事證明確，被告犯行洵堪認定。
  (五)至於本院前審於94年10月13日審理時證人蔣昭南到庭結證稱
    ：「偵辦過程中，跟監被告好幾天，2 次看到被告的車子都
    停放在住家鐵門的外面，就是巷子旁。」「跟監被告，92年
    4 月25日這天被告從早上11時出門後就到處亂轉，到下午跟
    蹤被告在鼎金交流道限速桿貼字條，待被告離開後，我們上
    前查看（並沒有撕下），就是要家屬交贖金的字條。」「25
    日中午上交流道貼字條，亂轉後回鳥松的一個國小的土地公
    廟打電話（以盧金惠生前的手機），在16時24分打給盧家，
    贖金裝袋的情形，盧博樟說一切都沒有問題後，被告交代盧
    博樟到工地等候被告聯絡交款情形，之後，被告將吉普車開
    到與黃麗美同居之大樓地下室停放，轉用被告大型重機車，
    回家前打電話交代他女兒將輕型機車開回來，被告要騎，回
    家進門後他女兒回來，被告馬上就出來，我們就逮捕，所以
    被告來不及聯絡盧博樟按照紙條交款。」「搜到的書信有3
    封。其中一封有2 張信紙，另二封有各1 張信紙。不是5 封
    信。」「當時有將很多雜物帶回清理，當時我們認為有關的
    就有扣押筆錄，我們認為書信與本案沒有直接關聯性，沒有
    扣押的必要，所以此部分沒有做扣押清單，有請被告女兒帶
    回。帳簿、提款卡等都有領回。」「逮捕被告是在其家門口
    ，是傍晚的時候。」「被害人屍袋丟棄的地點是92年4 月30
    日被告自白並引領警方抵現場，到現場已經有聞到臭味很重
    ，屍袋有些卡在樹上及地上，沒有用土掩埋屍袋。」「被告
    車庫雖有獒犬，但是車子可以進車庫。都有勘查過。車庫的
    門，車子確定可以進入。」「警訊筆錄是連續錄音無中斷」
    等語甚詳。於94年11月1 日本院前審審理時交互詰問證人即
    被告之女乙○○○，據乙○○○結證稱: 「92年4 月25日(
    即治安機關在被告家逮捕被告之後）我和弟弟均被帶到警察
    局，當時我未滿18歲，警方並無通知家長或請大人陪同，母
    親過世很久，除父親( 被告）外，家中無其他親戚，當時我
    並無要求通知最近親人，即住高雄縣鳳山市五甲的姑姑。當
    天晚上約8 點帶走迄翌日凌晨5 點，警方人員帶我去見父親
    及到外處指認東西後帶回警局，詢問筆錄過程為有一堆人圍
    著我，態度咄咄逼人(7、8 個警察一直問，口氣很大聲），
    我要說也不讓我說，他們說是就是，不是就不是。夜間帶我
    去有經我同意。案發當時家中車庫有養2 隻獒犬及1 隻鬥牛
    犬，車子無法開進。母親過世後，廚房由我父親料理，家裡
    本來就有美工刀、工具箱，已放很久。家中有黑色塑膠袋放
    很久了，為平時家中使用的垃圾袋。原審曾說未曾見及黑色
    塑膠袋，係因當時觀看照片，非實物。黑色塑膠袋是很久就
    買的，是父親買的。案發前使用至少有3 、4 年，裝垃圾用
    ，有束口。警察到我家，有扣押身分證、金融卡、信件，即
    父親房間內私人東西都收走，未清點數量，家中工具箱八只
    ，為父親所使用。」等語。由上揭證詞研析，(1)警方追緝被
    告並搜扣被告家中相關之證物，程序上並無不合。(2)證人蔣
    昭南所述，核與卷內之扣案證物，及扣押筆錄、扣押目錄所
    載相符。(3)蔣昭南所述「被告車庫雖有獒犬，但是車子可以
    進車庫。都有勘查過。車庫的門，車子確定可以進入。」應
    堪採信。乙○○○則稱「車庫有養2 隻獒犬及1 隻鬥牛犬，
    車子無法開進。」核與事實不符。(4)警方逮捕被告之後，帶
    未滿18歲之乙○○○及其弟弟到警察局使之見被告，由於被
    告之配偶早逝，乙○○○及其弟弟家中別無其他法定代理人
    或其他親戚，乙○○○及其弟弟又未要求警方通知最近親人
    ，即住高雄縣鳳山市五甲的姑姑，故無請大人陪同赴警局，
    難認有何不妥，或對其在警詢陳述任意性有何影響。警方人
    員帶乙○○○去見被告及到外處指認東西後帶回警局詢問筆
    錄過程，亦難謂違法或失當。(5)警方將被告私人房間個人所
    使用之物件，帶回整理，並製作搜索扣押筆錄，餘者發還乙
    ○○○，亦無不合。(6)蔣昭南所陳「警方於92年4 月25日中
    午見被告上交流道貼字條，亂轉後回鳥松，在一個國小的土
    地公廟打電話（以盧金惠生前的手機），在16時24分打給盧
    家，問贖金裝袋的情形，盧博樟說一切都沒有問題後，被告
    交代盧博樟到工地等候被告聯絡交款情形，之後，被告將吉
    普車開到與黃麗美同居之大樓地下室停放，轉用被告大型重
    機車，回家前打電話交代他女兒將輕型機車開回來，被告要
    騎，回家進門後他女兒回來，被告馬上就出來，警方就逮捕
    ，所以被告來不及聯絡盧博樟按照紙條交款。」，與事實相
    符。(7)警方依被告自白而起獲裝屍塊之黑色塑膠袋，為垃圾
    袋，與乙○○○所述尚無相悖，惟乙○○○謂此類塑膠袋，
    案發(92 年4 月25日）前3 、4 年購置使用迄今(94 年11月
    1 日審理時乙○○○仍提出一包，閱後發還) ，仍留存未用
    完，依一般常情判斷，豈有通常家庭一次購買垃圾袋而使用
    6 年之久，仍有餘，所述則悖常情。乙○○○於原審就此部
    分所述既係出於自由意志，應可採信。此類垃圾袋，雖為其
    平日使用之物，然被告為犯本案肢解屍體裝屍塊丟棄，亦預
    為購買備用，並不違常情。(8)乙○○○謂其家中有工具箱8
    箱，為被告從事家中裝潢之用，其中之美工刀，鐵槌，固屬
    一般家庭中常用之修繕工具，然扣案之藍波刀、刁首、菜刀
    、砧板，則與修繕裝潢無關，而與被告所為之肢解屍體所使
    用，被告備之以供本件犯罪之用，誠然信而有徵。
  (六)被告雖另其稱其如有勒贖之意圖，應不會使用依門號及手機
    序號可以查得其身分之手機，惟被告固曾使用登記其名下之
    行動電話撥打電話給被害人盧金惠家人，但其目的係在於了
    解被害人盧金惠家人是否知悉其涉案，已如前述；而其用以
    勒贖之手機，依警卷內所附資料，除000000000000000 號手
    機，係登記於ANNA MORG 名下外（另被害人盧金惠之手機亦
    除外），其餘部分均未顯示使用人，是此部分亦不足為被告
    有利之認定；其又稱其符合自首規定，惟依前開證人蔣昭南
    之證述，其早被警察懷疑涉案並跟監，具其於到案後，亦至
    92年4 月30日始供稱肢解屍體及棄屍行為，自非自首。綜上
    所述，被告所辯係卸責之詞，不足採信。本案事證明確，被
    告犯行足以認定。又被告聲請將警詢錄音帶送鑑定，因本院
    認此部分錄音故意中斷情形，已如前述；其聲請傳訊證人甲
    ○○以證明證人有無向被害人盧金惠借錢等事項，因甲○○
    經傳拘未到，且本案事已臻明確，自無再行鑑定及傳訊必要
    ，均附此敘明。
三、被告意圖勒贖而擄人，先以誘騙之方法，使被害人盧金惠前
    往見面，再以強暴方式，使其置於其實力支之下後，再故意
    殺害被害人及損壞被害人之屍體，又於被害人死亡後，猶隱
    瞞被害人已死亡之實情，繼續實施其勒贖行為，而未得贖，
    核其所為，係犯刑法第348 條第1 項意圖勒贖而擄人而故意
    殺被害人罪、同法第247 條第1 項損壞屍體罪（最高法院75
    年台上字第2386號判決參照）。被告意圖勒贖而擄人並故意
    殺被害人後，為圖湮滅證據而損壞屍體，應屬殺人之結果，
    故被告所犯前開二罪間，有目的、手段之牽連關係。而查被
    告行為後，94年2 月2 日修正公布之刑法，自95年7 月1 日
    施行，修正後之刑法刪除第55條關於牽連犯之規定。被告所
    犯上開2 罪具有牽連犯之關係，依修正前即行為時之刑法第
    55條規定，應從一重之意圖勒贖而擄人並故意殺被害人罪處
    斷；依修正後之刑法既已刪除牽連犯之規定，則所犯上述各
    罪應依數罪併罰之規定分論併罰。比較新舊法之規定，修正
    後之規定並非較有利於被告，依刑法第2 條第1 項之規定，
    應適用行為時之法律，即適用修正前刑法第55條牽連犯之規
    定，從一重之意圖勒贖而擄人並故意殺被害人罪處斷。又按
    擄人勒贖而故意殺被害人，係將擄人勒贖與殺人兩個獨立罪
    名相結合成一新罪，相結合之罪即殺人罪既遂，則無論擄人
    勒贖既未遂，本罪均論以既遂，是以，被告雖尚未取得贖款
    即被逮捕，仍無礙成立刑法第348 條第1 項意圖勒贖而擄人
    而故意殺被害人罪既遂。
四、原審就此部分為論罪科刑之判決，固非無見。惟(一)本案並無
    證據有使被害人服用FM2 藥物行為，已如前述，原判決認被
    告有此行為，與事實不符；(二)刑法第55條牽連犯規定已於95
    年7 月1 日公布施行刪除，原判決未及比較新舊法而為適用
    ，同有未洽。被告此部分上訴意旨否認擄人及殺人，指摘原
    判決不當，固無足取，惟原判決關於擄人勒贖而殺害被害人
    部分既有上開可議之處，自應由本院將此部分撤銷改判。被
    告犯數罪，且已定應執行刑，此部分既因上訴而撤銷，原定
    之執行刑，亦應併予撤銷。又本院雖認被告並無使被害人盧
    金惠服用FM2 藥物行為，至其犯罪事實，較原判決所認定之
    犯罪事實有所減縮，惟該部分僅係於關於被告如何使被害人
    盧金惠置於其實力支配之手段，亦即縱除去該部分行為，並
    無礙於被告為達勒贖為將被害人盧金惠置於其置力支配之下
    之事實，復審酌被告正值壯年，竟不思循正當途徑獲取財富
    ，為不勞而穫，貪圖被害人財富，竟深思熟慮籌畫擄人勒贖
    ，不惜對曾長期予以金錢資助之被害人盧金惠痛下毒手，且
    其將被害人盧金惠殺害行為，致被害人盧金惠之家人縱交付
    贖款，被害人盧金惠亦無生機，並於殺害被害人盧金惠後，
    再予肢解屍體及棄屍，其中部分屍體更因而未被尋獲，足見
    其生性兇殘，人性泯滅，萬惡至極，且犯後絲毫未見悔悟之
    意，亦未賠償被害人家屬之行為在在均足認被告惡性重大至
    極，已毫無教化之可能與必要，而達應與社會永久隔離之地
    步等一切情狀，認應予量處死刑，並應依法宣告褫奪公權終
    身。又附表所示之美工刀、剪刀、鐵鎚各1 支及菜刀2 支、
    砧板1 塊等物，均係被告所有供肢解屍體犯罪所用之物，另
    犯罪計劃表一張、行動電話機具及指示付贖字條1 張等物，
    則為被告所有供擄人勒贖所用之物，爰依刑法第38條第1項
    第2 款規定沒收之。至扣案之第三級毒品6 顆，因與本案並
    無直接關聯性，爰不予宣告沒收之。
五、被告另被訴行使偽造私文書及持有刀械、子彈部分部分，已
    經判決確定，不另論列，附此敘明。
據上論斷，應依刑事訴訟法第第369 條第1 項前段、第364 條、
第299 條第1 項前段，毒品危害防制條例第6 條第3 項、第19條
第1 項前段，刑法第2 條第1 項前段、第348 條第1 項、第247
條第1項 、第37條第1 項、第38條第1 項第2 款，修正前刑法第
55條，判決如主文。
本案經檢察官林敏惠到庭執行職務。
中    華    民    國    99    年    1     月    14    日
                  刑事第一庭    審判長法  官  周賢銳
                                      法  官  施柏宏
                                      法  官  黃仁松
以上正本證明與原本無異。
如不服本判決應於收受本判決後10日內向本院提出上訴書狀，其
未敘述上訴理由者，並得於提起上訴後10日內向本院補提理由書
狀（均須按他造當事人之人數附繕本）「切勿逕送上級法院」。
中    華    民    國    99    年    1     月    14    日
                                      書記官  林家煜
附錄本件判決論罪科刑法條：
中華民國刑法第三百四十八條
犯前條第一項之罪而故意殺人者，處死刑或無期徒刑。
犯前條第一項之罪而有下列行為之一者，處死刑、無期徒刑或十
二年以上有期徒刑：
一強制性交者。
二使人受重傷者。
中華民國刑法第二百四十七條
損壞、遺棄、污辱或盜取屍體者，處六月以上五年以下有期徒刑
。
損壞、遺棄或盜取遺骨、遺髮、殮物或火葬之遺灰者，處五年以
下有期徒刑。
前二項之未遂犯罰之。
附表
┌──┬─────────────┬──┬────────────┐
│編號│物品名稱                  │數量│  備註                  │
├──┼─────────────┼──┼────────────┤
│1   │美工刀                    │壹支│                        │
├──┼─────────────┼──┼────────────┤
│2   │剪刀                      │壹支│                        │
├──┼─────────────┼──┼────────────┤
│3   │鐵鎚                      │壹支│                        │
├──┼─────────────┼──┼────────────┤
│4   │菜刀                      │貳支│                        │
├──┼─────────────┼──┼────────────┤
│5   │砧板                      │壹塊│                        │
├──┼─────────────┼──┼────────────┤
│6   │犯罪計劃表                │壹張│                        │
├──┼─────────────┼──┼────────────┤
│7   │指示付贖字條              │壹張│                        │
├──┼─────────────┼──┼────────────┤
│8   │行動電話機具（NOKIA 牌）  │    │使用門號0000000000號    │
│    │機身序號000000000000000 號│壹具│                        │
├──┼─────────────┼──┼────────────┤
│9   │行動電話機具（NOKIA 牌）  │    │使用門號0000000000號    │
│    │機身序號000000000000000 號│壹具│                        │
├──┼─────────────┼──┼────────────┤
│１０  │行動電話機具（MOTOROLA牌）│    │使用門號0000000000號    │
│    │機身序號000000000000000 號│壹具│                        │
└──┴─────────────┴──┴────────────┘

司法院資訊處製作；財團法人民間司法改革基金會備份。
